臺灣高等法院刑事判決　　　　　　　　　　　八十九年度上更(一)字第一一八九號
　　上　訴　人　臺灣桃園地方法院檢察署檢察官
　　被　　　告　甲○○
右上訴人因被告公共危險案件，不服臺灣桃園地方法院八十五年度訴字第一四四八號
，中華民國八十六年六月二十三日第一審判決（起訴案號：臺灣桃園地方法院檢察署
八十五年度偵字第一一五九五號：併案案號：同署八十六年度偵字第十四號）提起上
訴，經判決後，由最高法院發回更審，本院判決如左：
    主  文
上訴駁回。
    理  由
一、本案經本院審理結果，認第一審判決以不能證明被告甲○○犯罪，對被告甲○○
    為無罪之諭知，核無不當，應予維持，並引用第一審判決書記載之證據及理由（
    如附件原審判決書）。
二、檢察官循告訴人賈秀香之請求上訴意旨略以：原審僅以該社區尚未有住戶搬入，
    即認被告所為並無公共危險之虞，而為被告無罪之判決，顯有未當，請求撤銷原
    判決，更為適當合法之判決云云。
三、經查：
（一）本件系爭道路坐落相關之桃園縣梅鎮楊段三二四之一、三二四之一四○、三二
      四之一四六、三二四之一四七、三二四之一四八、三二四之一八五等地號之土
      地上，原均係被告甲○○所有，其使用分區為山坡地保育區，使用地類別為丙
      種建築用地，有上開地號之土地登記簿謄本各一件附卷可稽（見第一審卷第三
      八頁至第四五頁）。而上開土地經桃園縣政府履勘結果，認係村里之「現有道
      路」，產權為私人所有，歸鄉公所管理，囑桃園縣楊梅鎮公所依法查處。然桃
      園縣楊梅鎮公所函覆桃園縣政府卻謂：「查該道路土地權屬私人且未贈與本所
      ，故本案係屬私權爭執之行為」，此有桃園縣政府八十五年五月三十一日桃縣
      工建（戍）字第七二三九號暨桃園縣楊梅鎮公所八十五年九月三日楊鎮建字第
      二二一九六號函在卷可查（見第一審卷第四六、四七頁）。參酌本院所調之桃
      園縣楊梅鎮公所九十年二月二十七日楊鎮建字第九０００三四六四號函檢送該
      所七一鎮建字第一三六六一號案原件一冊（見本院本審卷第一０八頁，該原件
      外放之第七十三頁，本院影印該『福人山莊』之地籍配置圖、位置圖附卷），
      並不能看出系爭陸路已通行十幾年之事實。
（二）系爭陸路或原係供被告甲○○所承建之『福人山莊』社區所使用。但其後『福
      人山莊』社區完成，該社區○○○○道路可通出入，本院於九十一年一月八日
      前往現場履勘即由派出所管區警員導往，自新路抵達現場（見本院本審卷第一
      八二頁現場略圖）。該『福人山莊』社區居民已因另有新路，因此在本案中，
      除告訴人賈秀香（按當時購買『福人山莊』第一棟十三號住戶）外，並無其他
      任何居民出面指訴被告或主張被告有公共危險之犯行。依本院履勘日之現狀，
      該約七十公尺長刨除柏油路面之地段，人車仍可通行，僅是較顛簸而已。
（三）『福人山莊』社區旁新建之『大觀天地』社區於興建時利用原屬於被告土地作
      道路，作為工程期間人、車之出入，被告依法並無義務提供承購戶通行。原審
      於八十六年一月二十三日於現場訊問證人林資雄供稱：「（問：舊路原形？）
      被告推出福人社區時所開闢，可與『福人（山莊）』相通。（問：何時挖舊路
      ？）八十五年初，被告告訴我要我忍耐點，他要整地。」、「（問：何人出入
      ？）只有買主來查看房屋是否蓋妥。（問：路堵起他們走何處？）新路通行。
      （問：舊路可通行時何人走？）舊路之前供『福人社區』通行，因福人路常塌
      崩，所以大家走舊路。福人路後修妥可通行，被告才將舊路圍堵挖路整地。」
      、「（問：挖舊路時『大觀天地』是否停工？）已停工。」（見原審卷第二八
      三至二八六頁）。本院於九十一年一月八日到現場履勘時，證人林資雄恰於現
      場並接受訊問，供稱其於原審所述與事實相符。
（四）被告挖掘道路後要闢新通行之路，依原審八十六年一月二十三日勘驗筆錄，勘
      驗之結果：「三、被告所稱新路略具道路形。實際寬度與位置以地政機關所測
      為準。該新路未鋪柏油，路面為石頭混黃泥土路，路面平坦可供人車通行，也
      可與『大觀天地』社區道路相通。四、『大觀天地』分一、二期，第一期已貼
      磚，第二期尚未蓋好未貼磚。第一期硬體完成尚未裝設窗戶，該社區○設○道
      路地面都是混石頭黃泥土道路。五、經實地車輛經過新路，車輛可以通行。」
      （見原審卷第二八一、二八二頁）。該西移新路於九十一年一月八日本院到現
      場時，雖已久無人車通行，雜草叢生，但電話線路之電線桿仍然存在，可見當
      時被告確有移路行為。
（五）被告於本院辯稱：「我與佳基建設公司訂有契約把道路改變通路方向並有律師
      見證。八十三年五月十二日、七月十四日，我有與佳基建設公司訂立兩次契約
      ，表示要變更道路。」、「因為我與佳基公司契約約定要由我遷移。」、「可
      是現在該（『大觀天地』）社區並沒有任何人在居住。」（見本院卷第一五四
      頁、第一五五頁）。依被告與『大觀天地』建商佳碁建設股份有限公司於八十
      三年五月十二日所訂土地買賣契約書第七條（見本審卷第一一四頁背面）及八
      十三年八月十九日所訂之補充契約（見本審卷第一二０頁），原屬於被告所有
      之系爭土地，係提供佳基建設公司『大觀天地』之道路使用。被告與『大觀天
      地』建商佳碁建設股份有限公司於八十三年七月十四日所訂立之補充協議書第
      一條所載：「買賣土地原預計之公共道路，雙方同意以附圖標示之道路土地自
      『買賣土地』先行分割。」（見本院本審卷第一一八、一一九頁）。該附圖之
      土地即是本案系爭陸路土地，，佳碁公司未依約履行義務造成當時地主即被告
      不願提供土地，『大觀天地』承購戶若有爭執，理應是向佳碁建設公司主張而
      非被告。況本院於九十一年一月八日到現場履勘時，『大觀天地』業已停工，
      現場均為空屋，無水電供應，並無任何承購戶遷入居住。是本件道路尚非供公
      眾往來之陸路，與刑法第一百八十五條之構成要件，尚屬有間。此外，本院查
      無被告犯罪之積極證據。
四、原判決以不能證明被告犯罪而為無罪之諭知，並無不合，檢察官上訴意旨仍執前
    詞指摘原判決不當，為無理由，應予駁回。
五、至台灣桃園地方法院檢察署檢察官移送該署八十六年度偵字第八九七五號（內含
    八十六年度偵字第一四號案卷）請求併案審理即告訴人曹道全、楊馥襌、鄧麗娜
    、朱真、蕭明威、王健治告訴部分，惟被告起訴部分，既經本院為無罪之諭知，
    則該併案部分，因告訴人不同，本院即無從併案審理，自應退回台灣桃園地方法
    院檢察署，由該署檢察官另行偵辦，併予敘明。
據上論斷，應依刑事訴訟法第三百七十三條、第三百六十八條，判決如主文。
本案經檢察官張啟彬到庭執行職務。
中      華      民      國    九十一    年      二      月      八      日
                                臺灣高等法院刑事第廿四庭
                                    審判長法  官  陳  貽  男
                                          法  官  李  世  貴
                                          法  官  王  炳  梁
右正本證明與原本無異。
檢察官如不服本判決應於收受送達後十日內向本院提出上訴書狀，其未述上訴之理由
者並得於提起上訴後十日內向本院補提理由書（均須按他造當事人之人數附繕本）。
被告不得上訴。
                                          書記官  潘  大  鵬
中    華    民    國     九十一   年      二        月        八        日
附件：
臺灣桃園地方法院刑事判決        八十五年度訴字第一四四八號
    公  訴  人  台灣桃園地方法院檢察署檢察官
    被      告  甲○○  男五十九歲( 民國○○○年○月○○日生)
                        住桃園縣楊梅鎮○○里○○鄰○○路七五巷二六弄二一號
                        身分證統一編號：Ｒ一0000000號
    選任辯護人  黃德財  律師
右列被告因公共危險案件，經檢察官提起公訴( 八十五年度偵字第一一五九五號 )，
本院判決如左：
    主  文
甲○○無罪。
    理  由
一、公訴意旨略以：被告甲○○於民國(下同)八十四年間，僱用不知情之挖土機司機
    將其所有坐落於桃園縣楊梅鎮○○段三二四之一、之一二八、之一四○、之一四
    六、之一四七、之一四八、之一八五、之二二等地號內如附圖(一)所示土地上，經
    桃園縣政府編為道路用地，且為「大觀天地」社區居民對外唯一供公眾往來之聯
    絡道路「福人路」，予以損壞，且用鐵皮圍牆將上開道路封閉，致生該社區居民
    賈秀香等行人及車輛往來之危險，因認被告涉有刑法第一百七十五條第一項之公
    共危險罪嫌等語。
二、按犯罪事實應依證據認定之，無證據不得推定其犯罪事實；又不能證明被告犯罪
    者，應諭知無罪之判決，刑事訴訟法第一百五十四條及第三百零一條第一項分別
    定有明文。公訴人認被告甲○○涉有上開公共危險罪嫌，係以告訴人賈秀香之指
    訴、及卷附桃園縣政工務局桃縣工建(戍)字第七二三九號函認上開道路業經桃園
    縣政府編為道路用地等情為其論據。訊據被告甲○○固承認於右揭時地僱工將上
    開如附圖(一)所示道路挖掘損壞之事實不諱，惟堅決否認涉有公共危險犯行，辯稱
    ：上開道路係伊所有，並非「大觀天地」社區○○○道路，亦非供公眾通行之道
    路，且「大觀天地」之房屋工程自八十四年七月間起停工，迄未完工交屋，全部
    社區均無人居住，無利用上開道路進出之必要，況該道路原係供「福林山莊」之
    居民使用，被告挖掘上開道路後，另有如附圖(三)所示福人路可供「福林山莊」居
    民進出，至「大觀天地」預售屋之承購戶亦可利用如附圖(二)所示土地上寬約四．
    五公尺之黃泥土路通行，並無致生公共危險之情事等語。
三、經查：
  如附圖(一)所示道路所坐落之桃園縣梅鎮楊段三二四之一、三二四之一四Ｏ、三二
    四之一四六、三二四之一四七、三二四之一四八、三二四之一八五等地號之土地
    ，均係被告甲○○所有，其使用分區均為山坡地保育區，使用地類別則均為丙種
    建築用地之事實，有上開地號之土地登記簿謄本各一件附卷可稽。另上開土地經
    桃園縣政府履勘結果，認係「現有道路」，產權為私人所有，此有桃園縣政府八
    十五年五月卅一日桃縣工建(戍)字第七二三九號函暨會勘紀錄在卷足憑( 見偵查
    卷第十九頁至第廿一頁 )。是公訴人認上開土地業經桃園縣政府編為道路用地云
    云，顯屬有誤。
  又如附圖(一)所示道路，原係被告所鋪設供「福林山莊」之居民，於如附圖(三)所示
    「福人路」整修期間往來使用之道路，迄福人路面修繕完畢開始通行後，被告始
    將如附圖(一)所示道路之柏油路面挖起並僱工整地等情，業據證人即於「福林山莊
    」居住十餘年之居民林資雄結證屬實( 見本院卷八十六年一月廿三日訊問筆錄 )
    。足認被告挖掘該道路之路面，並未致生「福林山莊」之居民往來危險甚明。
  至「大觀天地」社區之承購戶雖亦利用上開如附圖(一)所示道路通行，然該「大觀
    天地」社區實係一尚未完工交屋，且無承購戶在內居住之建築工地，此經證人林
    資雄結證在卷( 見本院卷同上訊問筆錄 )，並經本院勘驗現場查明屬實，製有勘
    驗筆錄一件在卷可稽，復有照片數幀附卷可參。訊據證人林資雄證稱：「大觀天
    地」之房屋因建設公司有糾紛，於被告整地( 即挖掘道路 )前就停工，只有買主
    來查看房屋是否蓋妥等語；證人即「大觀天地」承購戶曹道全供稱：「大觀天地
    」現在還不能住等語( 見本院八十六年六月十六日訊問筆錄 )。可見「大觀天地
    」之工程於被告挖掘上開道路前即已停工，且尚未完工交屋，亦無居民在內居住
    ，是被告損壞該道路，尚難認有何致生「大觀天地」社區居民往來危險之可言。
  況「大觀天地」之承購戶尚可利用如附圖(二)所示新闢之道路通行至該社區○○○
    ○路為石頭混黃泥土路，雖未鋪設柏油路面，但路面平坦，可供人車通行，此經
    本院會同桃園縣楊梅地政事務所測量人員勘驗現場查明屬實，製有勘驗筆錄、現
    場圖及如附圖(二)所示測量成果圖各一件足憑，並有現場照片數幀附卷可稽。益徵
    被告挖掘封閉如附圖(一)所示道路之行為，並未致生「大觀天地」承購戶往來之危
    險，即與刑法第一百八十五條所定犯罪之構成要件不符。
四、綜上所述，被告之行為尚不成立刑法第一百八十五條之罪責，被告上開所辯，洵
    堪採信。此外，復查無其他積極之證據足資證明被告確有公訴人所指之犯行，揆
    諸前揭說明，自應諭知被告無罪之判決。
五、至台灣桃園地方法院檢察署檢察官移送該署八十六年度偵字第一四號案卷，請求
    併案審理，惟被告所涉上開罪嫌，既經本院為無罪之諭知，則該併案部分，本院
    即無從併案審理，自應退回台灣桃園地方法院檢察署，由該署檢察官另行偵辦，
    併予敘明。
據上論斷，應依刑事訴訟法第三百零一條第一項，判決如主文。
本案經檢察官潘進柳到庭執行職務。
中    華    民    國    八  十  六    年      六      月     二十三     日
                                      臺灣桃園地方法院刑事第一庭
                                          法  官 石  麗  卿
如不服本判決，應於判決送達後十日內向本院提出上訴狀( 應附繕本 )，上訴於
臺灣高等法院。
